臺灣板橋地方法院刑事判決　　　　　　 96年度簡上字第764號
上　訴　人
即　被　告　丙○○
上列上訴人因詐欺案件，不服本院九十六年度簡字第二００號中
華民國九十六年七月五日第一審判決（聲請簡易判決處刑案號：
九十五年度偵字第二六一００號），提起上訴，本院管轄之第二
審合議庭判決如下：
    主  文
原判決撤銷。
丙○○幫助意圖為自己不法之所有，以詐術使人將本人之物交付
，處有期徒刑肆月，如易科罰金，以銀元佰元即新臺幣玖佰元
折算壹日，減為有期徒刑貳月，如易科罰金，以銀元佰元即新
臺幣玖佰元折算壹日。
    事　實
一、丙○○能預見他人向其收取行動電話SIM 卡，可能係供詐欺
    集團作為自己或提供他人實行詐欺取財犯罪所用之聯絡工具
    ，使偵辦詐欺案件之檢察官及司法警察無從查知其真正身分
    ，竟基於幫助詐欺之不確定故意，於民國九十四年間五月至
    九月間之某不詳時日，在不詳地點，將其所申辦之0000
    000000號行動電話SIM 卡提供予真實姓名年籍不詳之
    人士使用，以此方法幫助該人或其所屬詐騙集團從事詐欺犯
    罪。嗣該人或其所屬詐騙集團即意圖為自己不法之所有，基
    於詐欺之犯意，於九十四年九月間在報紙上刊登「家庭代工
    」、「人造花工廠誠徵飾品加工」之分類廣告，適有乙○○
    、甲○○於閱報時瀏覽到上開廣告，而分別以前揭丙○○所
    申請之手機門號聯絡持用該門號之詐欺集團成員，該成員告
    知乙○○、甲○○如欲取貨代工需先匯款押金新臺幣（下同
    ）二千元至所指定之帳戶，致乙○○、甲○○不疑有他陷於
    錯誤，乙○○因而於九十四年九月八日十二時四十分許至樹
    林山佳郵局匯款二千元至簡含卉（所涉幫助詐欺罪嫌由檢察
    官另案偵案）在合作金庫銀行鳳山分行帳號0000000000000
    號之帳戶，甲○○因而於九十四年九月十五日至宜蘭中山路
    郵局匯款二千元至簡含卉在萬泰商業銀行鳳山分行帳號0000
    00000000號之帳戶。嗣因該詐欺集團成員復佯稱需製作晶片
    卡要求乙○○、甲○○再次匯款，渠二人發覺有異，經報警
    處理，始循線查獲丙○○，而查悉上情。
二、案經高雄縣政府警察局移送臺灣高雄地方法院檢察署呈請臺
    灣高等法院檢察署檢察長令轉臺灣板橋地方法院檢察署檢察
    官偵查後聲請以簡易判決處刑。
    理　由
一、訊據被告丙○○在本院審理時矢口否認有何幫助詐欺取財犯
    行，辯稱：伊所持有之上開門號SIM 卡真的是掉了，時間伊
    不太記得，當時伊係騎機車，把香煙、SIM 卡放在外套口袋
    裡，伊拿香煙出來時，SIM 卡就掉了，而伊的手機因沒有要
    使用就賣掉了，所以只單獨帶一張SIM 卡，伊警詢時所稱於
    九十四年七月間掉的應該沒有錯，伊之前有使用該SIM 卡約
    半年多，有儲值二、三次，一次三百元，伊掉的時候SIM 裡
    已經沒有錢了云云。然查：
  (一)被告在警詢時先係供稱：伊上開SIM 卡是在九十四年五月申
    請的，使用約一、二個月，於九十四年七月間伊將手機賣掉
    ，將SIM 卡放在口袋騎機車回家時發現遺失，伊發現後因認
    是預付卡，故未辦理停用云云；嗣於九十五年六月二十一日
    在偵查中供稱：上開SIM 卡是伊騎車在板橋路上遺失的，這
    門號伊使用約半年，因為SIM 卡使用率不高，所以伊未報遺
    失云云；其後於九十五年十二月十五日在偵查中又稱：伊SI
    M 卡是於九十三年九月或十月間遺失的，伊想說這是預付卡
    金額是一定的，所以才沒有掛失云云；再於原審訊問時供稱
    ：伊上開SIM卡是掉了，不是賣給別人，伊在那段期間沒有
    其他行動電話門號，而SIM卡是何時掉的，伊不知道，因那
    是預付卡，且心想說裏面沒有錢了，所以沒有去辦理停話，
    又因為伊先前把手機放在朋友那裡，因手機沒電，伊回去拿
    充電器，就把SIM卡拿下來，後來伊手機賣掉，但SIM卡在賣
    手機時就已經掉了云云。細繹被告在警詢時、偵查中及本院
    訊問時關於其SIM卡究係因其將行動電話出賣，或係因其將
    行動電話置於朋友處，而將該SIM卡拆卸，致使該門號卡遺
    失一節，先後供述歧異，是被告所稱其上開行動電話門號卡
    是否確實遺失，實難遽予採信。
  (二)再者，參酌一般行動電話SIM 卡之體積僅有長二點五公分、
    寬一點五公分，厚度零點二公分之大小，倘果真如被告所言
    ，該門號卡確實遺失，以如此微小之物，遭人拾取之機會乃
    微乎其微，且若係騎機車時遺落在路上，以該等晶片之精細
    功能，更早已因遭輾壓而無法再為任何人使用，再衡諸一般
    詐欺集團若欲找尋犯罪工具，理應尋求較具有便利性及安全
    性之犯罪工具，依此，詐欺集團若以路上拾獲之行動電話門
    號卡作為其不斷詐欺犯罪之工具，非但耗費時力，不切實際
    ，並且在該SIM 卡所有人有隨時辦理停話而使詐欺管道受阻
    之風險，是故詐欺集團豈有可能以此作為詐欺之工具？是被
    告所辯上揭情詞諸多與常情相違，委不足採。
  (三)又被害人乙○○、甲○○因依詐騙集團在報紙上所刊登應徵
    家庭代工之分類廣告，而依報紙上所刊登被告所申辦之上開
    行動電話門號聯絡，致遭受詐騙而分別匯款二千元至詐騙集
    團所指定之前開帳戶內，業據被害人乙○○、甲○○分別在
    警詢時證述綦詳，而被告在本院審判程序亦同意以上開證人
    之證言作為證據，且本院審酌上開證述作成時之情況認為適
    當，是自得以其證言為證據。此外，復有報紙分類廣告影本
　　一紙、匯款申請書二紙、和信電信通聯調閱查詢單、儲值資
　  料及合作金庫銀行鳳山分行、萬泰商業銀行鳳山分行之帳戶
    申請暨歷史交易明細資料各一份等件附卷可稽。是被害人乙○○、甲○○確有因遭詐騙而撥打被告所申辦之上開行動電
    話門號，並匯款至詐騙集團所指定之前開帳戶內，堪予認定
    。
  (四)復按行動門號一般人均可任意向電信公司申請，且一人並可
    於不同之電話公司申請多數之門號使用，此屬眾所周知之事
    實，亦為被告所應知，是依一般人之社會生活經驗，若見他
    人不以自己名義申請門號使用，反而向人收購或借用門號供
    己使用，衡情對於該等門號是否供犯罪集團為詐欺犯行等不
    法目的使用當有合理之懷疑，以被告係心智成熟之成年人，
    且詐騙集團以他人所申辦之電話詐騙被害人，致偵查機關無
    法查知真正從事詐欺之人，早為傳播媒體廣為報導，依其個
    人之經驗，應有預見將其所申辦之SIM 卡提供他人使用，係
    幫助他人從事詐欺犯行，是被告有幫助詐欺之行為及不確定
    故意甚明。
  (五)綜上所述，被告前開辯解，無非事後避就卸責之詞，洵不足
    採，本件事證明確，被告犯行堪以認定，應予依法論科。
二、又本件被告行為後，刑法及其施行法業於九十五年七月一日
    修正施行，關於新舊法律變更之比較適用，原則上應就罪刑
    有關之共犯、未遂犯、想像競合犯、牽連犯、連續犯、結合
    犯，以及累犯加重、自首減輕暨其他法定加減原因（如身分
    加減）與加減例等一切情形，綜其全部罪刑之結果而為比較
    （最高法院九十五年第八次刑事庭會議決議參照）。經查：
    (一)就易科罰金之折算標準部分，如依修正前刑法第四十一條
    第一項及修正前罰金罰鍰提高標準條例第二條之規定，應以
    銀元三百元即新臺幣九百元折算一日，惟若依修正後刑法第
    四十一條第一項前段（原罰金罰鍰提高標準條例第二條已同
    時刪除）之規定，應以新臺幣一千元、二千元或三千元折算
    一日，二者相較之下，應以修正前之規定較有利於被告；(二)
    再按刑法施行法增訂第一條之一：「中華民國九十四年一月
    七日刑法修正施行後，刑法分則編所定罰金之貨幣單位為新
    臺幣。九十四年一月七日刑法修正時，刑法分則編未修正之
    條文定有罰金者，自九十四年一月七日刑法修正施行後，就
    其所定數額提高為三十倍。但七十二年六月二十六日至九十
    四年一月七日新增或修正之條文，就其所定數額提高為三倍
    。」，則刑法第三百三十九條第一項規定之罰金部分，應認
    亦隨同修正，在修正後以新臺幣為單位，提高為三十倍，而
    在修正前則以銀元為單位，依罰金罰鍰提高標準條例第一條
    前段之規定提高為十倍，是修正前後所規定之罰金刑最高額
    ，經換算結果並無不同，惟因修正後刑法第三十三條第五款
    已將罰金刑調整為新臺幣一千元以上，以百元計算之，經比
    較前後規定之刑度，應以修正前之規定對被告較為有利。從
    而，經綜合比較前述各項法律變更之結果後，本案因修正後
    之規定並未對被告更為有利，依據修正後刑法第二條第一項
    前段，應一體適用修正前刑法之規定，合先敘明。至關於刑
    法第三十條幫助犯之規定，修正後之規定僅係用語上之修正
　　，非屬法律之變更，應逕適用修正後之規定，附此敘明。
三、核被告所為，係犯刑法第三十條第一項、第三百三十九條第
    一項之幫助詐欺取財罪。又被告以幫助之意思，參與構成要
    件以外之行為，為幫助犯，爰依刑法第三十條第二項規定，
    依正犯之刑減輕之。原審以被告犯行明確，依法論罪科刑，
　　固非無見，惟查，中華民國九十六年罪犯減刑條例業於九十
　  六年七月四日制定公布，並自九十六年七月十六日起生效施
    行，本件被告所為幫助詐欺之犯行，其犯罪時間係於九十六
    年四月二十四日以前，合於減刑要件，原審未及審酌適用，
    尚有未洽。被告上訴意旨否認犯罪，並稱原審量刑過重云云
    提起上訴，固無足採，惟原審判決既有上開可議之處，仍應
    由本院將原審判決撤銷，另為適當之判決。爰審酌被告提供
    SIM 卡供詐騙集團成員使用，助長詐騙集團財產犯罪之風氣
    ，致本件被害人受騙而匯款，實為當今社會層出不窮之詐財
    事件所以發生之根源，造成社會互信受損，且亦因被告提供
    SIM 卡，致執法人員難以追查該詐騙集團之真實身分，所為
    自應予非難，且經查獲後猶矢口否認犯行，未見絲毫悔過之
    意，態度非佳，兼衡其無犯罪前科，有臺灣高等法院被告前
    案紀錄表一件在卷足憑，暨其犯罪動機、目的、手段、生活
    狀況、智識程度等一切情狀，量處如主文所示之刑，並諭知
    易科罰金之折算標準。又本件被告犯罪時間係在九十六年四
    月二十四日以前，合於中華民國九十六年罪犯減刑條例第二
    條第一項第三款之規定，且非同條例第三條所定不得減刑之
    罪，是併依上開減刑條例規定予以減刑。
據上論斷，應依刑事訴訟法第四百五十五條之一第一項、第三項
、第三百六十九條第一項前段、第三百六十四條、第二百九十九
條第一項前段，刑法第二條第一項前段、第三十條第一項前段、
第二項、第三百三十九條第一項、修正前刑法第四十一條第一項
前段，罰金罰鍰提高標準條例第一條前段、修正前同條例第二條
，中華民國九十六年罪犯減刑條例第二條第一項第三款、第七條
，判決如主文。
本案經檢察官顏妃琇到庭執行職務。
中　　華　　民　　國　　96　　年　　12　　月　　11　　日
                  刑事第八庭  審判長法　官  潘翠雪
                                    法  官  絲鈺雲
                                    法  官  王士珮
以上正本證明與原本無異。
不得上訴。
                                    書記官　程欣怡
中　　華　　民　　國　　96　　年　　12　　月　　12　　日
附錄本案論罪科刑法條全文：
中華民國刑法第三百三十九條
意圖為自己或第三人不法之所有，以詐術使人將本人或第三人之
物交付者，處五年以下有期徒刑、拘役或科或併科一千元以下罰
金。
以前項方法得財產上不法之利益或使第三人得之者，亦同。
前二項之未遂犯罰之。
